【裁判字號】    90,訴緝,52
【裁判日期】    900416
【裁判案由】    偽造文書等
【裁判全文】
臺灣臺北地方法院刑事判決                            九十年度訴緝字第五二號
    公  訴  人  臺灣臺北地方法院檢察署檢察官
    被      告  甲○○
右列被告因偽造文書等案件，經檢察官提起公訴（八十八年度偵字第二七二○一號）
，本院判決如左：
    主  文
甲○○共同行使偽造私文書，足以生損害於他人，累犯，處有期徒刑壹年。
扣案（一）如附表三所示行動電話申請名義人為袁秀玲等人之「和信ＯＮＬＩＮＥ服
務申請表」綠色用戶聯貳拾貳張、「臺灣大哥大股份有限公司行動電話服務申請書」
紅色客戶留存聯壹拾張；（二）如附表三所示「和信ＯＮＬＩＮＥ服務申請表」（計
貳拾貳件，包括白色客服聯、紅色代理商聯、黃色經銷商聯，簽名計陸拾陸枚）、「
和信電訊手機３０００元抵用券暨合約同意書」（計貳拾貳件，簽名計貳拾貳枚）、
「臺灣大哥大股份有限公司行動電話服務申請書」（計壹拾件，包括白色公司使用聯
、黃色代理商使用聯、藍色經銷商使用聯，簽名計參拾枚）、「同意書」（計壹拾件
，簽名計壹拾枚）上「申請人簽章」欄及「用戶簽章」欄內偽造之袁秀玲等人簽名；
（三）如附表二所示「吳一青」國民身分證正本、「劉景明」駕駛執照正本上變造換
貼之「吳明達」、「甲○○」照片各壹張均沒收之。
    事  實
一、甲○○前於民國八十三年間因竊盜案件，經台灣桃園地方法院八十五年二月五日
    以八十五年度易緝字第一四號判處有期徒刑六月確定，於八十五年七月十六日執
    行完畢；其後因侵占案件，復經本院於八十七年四月三十日以八十七年度易字第
    一三四一號判處有期徒刑三月確定，甫於八十七年五月十三日因羈押期滿執行完
    畢釋放。詎猶不知悔改，雖知其胞弟吳明達（經本院以八十九年度訴字第八六號
    判處有期徒刑一年六月，嗣經台灣高等法院以八十九年度上訴字第四三三三號駁
    回上訴確定）所持有如附表一所示袁秀玲、朱桂相等人之身分證影本、駕駛執照
    影本及如附表二所示吳一青、劉景明、詹雅惠、魏天來、何宜璋等人之國民身分
    證、駕駛執照正本，均屬來路不明之贓物（甲○○就吳明達收受贓物部分，尚無
    犯意聯絡），受吳明達之邀，一時利慾薰心，竟與吳明達、曾欽奇（經本院以八
    十九年度訴字第八六號判處有期徒刑八月確定）共同謀議以如附表一所示袁秀玲
    等人為人頭，向代辦行動電話門號之通訊行詐取行動電話ＳＩＭ卡，藉以出售營
    利或留供己用。謀議既定，旋即由吳明達於八十八年十二月十四日某時，向位於
    臺北市○○○路○段一○○號之七１Ｆ「雙響炮」通信公司確認有代辦和信電信
    股份有限公司、台灣大哥大股份有限公司行動電話門號之申請及應備之證件。三
    人為避免雙響炮公司人員對於所持證件影本之來源起疑，乃共同基於為自己不法
    所有之犯意聯絡，推由吳明達、曾欽奇利用時機，下手竊取曾欽奇任職桃園市○
    ○街六十五號三樓「城市大亨視聽歌唱城」之營利事業登記證影本，使代辦之雙
    響炮公司相信渠等申辦為數不少之行動電話門號係供服務於「城市大亨視聽歌唱
    城」之員工使用。另吳明達與甲○○為隱瞞身分，並共同基於變造國民身分證、
    汽車駕駛執照之概括犯意聯絡（曾欽奇就此開變造部分，與甲○○、吳明達無犯
    意聯絡，事先並不知情），由甲○○提供相片一張，再由吳明達於八十五年十二
    月十五日前一、二日之某時點，在桃園縣桃園市翡翠賓館內，將如附表二所示劉
    景明所有汽車駕駛執照（普通大貨車）、吳一青所有國民身分證上，同時換貼上
    甲○○、吳明達之照片各一張，變造為二人所有，以供通訊行人員核對身分提示
    之用，足以生損害於吳一青、劉景明及戶政、監理機關對於國民身分證、駕駛執
    照管理之正確性。嗣於八十八年十二月十五日上午十時許，吳明達見一切安排允
    當，即趁曾欽奇向其老板徐福龍借用車號ＦＴ─四八○三號自用小客車，老板徐
    福龍陪同曾欽奇至地下室取車不在辦公室，且無人注意之際，下手竊取放置於辦
    公室內之「城市大亨視聽歌唱城」營利事業登記證影本一張，得手後交予曾欽奇
    收執保管，並由曾欽奇駕駛借得之自用小客車前往臺北縣三峽鎮與甲○○會合。
    三人到達三峽鎮後，曾欽奇即取出上開竊得之營利事業登記證影本交由吳明達持
    至附近某不知名文具店影印三張，復一同驅車前往「雙響炮」通信公司。同日下
    午五時三十分許，一行人抵達「雙響炮」通訊公司，吳明達、甲○○兄弟二人即
    持上開變造之吳一青國民身分證、劉景明汽車駕駛執照及如附表三所示袁秀玲等
    人之身分證、駕駛執照影本、營利事業登記證影本進入該店，曾欽奇則在外停車
    。渠等二人進入雙響炮通信公司後，甲○○即將變造之「劉景明」駕駛執照正本
    取出交予不知情之「雙響炮」通信通司負責人張櫻蘭核對照片（曾欽奇就行使變
    造國民身分證部分，與吳明達、甲○○無犯意聯絡，事先並不知情）行使，使不
    知情之通信公司員工張鈞瑋持以影印一份備查，足以生損害於劉景明及戶政機關
    對於國民身分證管理之正確性；吳明達則當場取出上開影印之營利事業登記證影
    本，向張櫻蘭表示誆稱係為「城市大亨視聽歌唱城」員工辦理行動電話門號，使
    張櫻蘭陷於錯誤，誤信渠等確係受託代辦行動電話門號，而交予空白申請表格，
    吳明達、甲○○二人乃基於與曾欽奇先前謀議計劃之偽造私文書及詐欺犯意聯絡
    ，以複寫方式，連續於「和信ＯＮＬＩＮＥ服務申請表」（計二十二件，每份一
    式四聯，包括白色客服聯、紅色代理商聯、黃色經銷商聯、綠色用戶聯）、「和
    信電訊手機３０００元抵用券暨合約同意書」（計二十二件）、「臺灣大哥大股
    份有限公司行動電話服務申請書」（計十件，每份一式四聯，包括白色公司使用
    聯、紅色客戶留存聯、黃色代理商使用聯、藍色經銷商使用聯）、「同意書」（
    計十件）上，冒名偽填申請人袁秀玲等人之年籍、連絡電話等資料，並分別於「
    申請人簽章」欄及「用戶簽章」欄偽簽如附表三所示袁秀玲等人之簽名於其上，
    制作完成資料不實之私文書後，同時將該等申請書、同意書交予張櫻蘭，經張櫻
    蘭核對後，將如附表一所示袁秀玲等人之「和信ＯＮＬＩＮＥ服務申請表」綠色
    用戶聯二十二張、「臺灣大哥大股份有限公司行動電話服務請書」紅色客戶留存
    聯十張交還吳明達保存，而為渠等詐得和信行動電話門號ＳＩＭ卡二十二張、臺
    灣大哥大行動電話門號ＳＩＭ卡十張，足以生損害於如附表一所示袁秀玲等人及
    和信電信股份有限公司、臺灣大哥大股份有限公司對於行動電話門號管理之正確
    性。得手離去後，於同日下午七時許，渠等行經臺北市○○○路、師大路口遇警
    盤查，因自吳明達身上掉落上開變造之「劉景明」駕駛執照正本，發覺有異，並
    自車內扣得上開行動電話門號ＳＩＭ卡及如附表三所示袁秀玲等人之身分證件影
    本，始得悉上情。
二、案經臺北市政府警察局中正第二分局報請臺灣臺北地方法院檢察署檢察官偵查起
    訴。
    理  由
一、訊據被告甲○○坦承劉景明國民身分證上所換貼確為其所有照片，因受吳明達之
    邀，在臺北縣三峽鎮與同案被告吳明達、曾欽奇會合，一同前往「雙響炮」通信
    公司申請取得上開行動電話門號ＳＩＭ卡之事實坦承不諱，惟辯稱：變造之劉景
    明駕駛執照係自吳明達身上取出，伊從未見過，伊並不知吳明達持有之證件均屬
    贓物，係在不知情下陪同前往云云。
二、經查：
（一）右揭同案被告吳明達利用曾欽奇陪同徐福龍前往地下室取車之際，竊取城市大
      亨視聽歌唱城辦公室內之「城市大亨視聽歌唱城」營利事業登記證影本一張，
      在臺北縣三峽鎮某不知名文具店影本，持至臺北市○○○路之「雙響炮」通信
      公司，出示表明係為「城市大亨視聽歌唱城」之員工代辦行動電話門號，渠等
      三人均未受如附表一所示袁秀玲等人授權，即擅以袁秀玲等人名義，在如附表
      三所示「和信ＯＮＬＩＮＥ服務申請表」、「和信電訊手機３０００元抵用券
      暨合約同意書」及朱桂相、潘莉莉之「臺灣大哥大股份有限公司行動電話服務
      申請書」、「同意書」上填寫資料、簽名，申請辦理取得扣案之行動電話門號
      ＳＩＭ卡乙節，已據同案被告吳明達迭於偵查及本院審理時供認在卷，經訊之
      被告甲○○亦坦承：扣案袁秀玲、陳淑妙、潘莉莉之「和信ＯＮＬＩＮＥ服務
      申請表」、「和信電訊手機３０００元抵用券暨合約同意書」及朱桂相、潘莉
      莉之「臺灣大哥大股份有限公司行動電話服務申請書」、「同意書」上之年籍
      、連絡電話、簽名等資料為其所填寫，其餘部分為吳明達所填寫（見本院八十
      九年度訴字第八六號刑事卷附本院八十九年二月十四日訊問筆錄）等語在卷，
      核與證人即「城市大亨視聽歌唱城」實際負責人徐福龍於本院調查時證稱曾欽
      奇與吳明達二人一同前來借車（見本院八十九年度訴字第八六號刑事卷附本院
      八十九年三月六日訊問筆錄），及「雙響炮」通信公司負責人張櫻蘭於本院調
      查時所結證：吳明達、甲○○進入店內後，由甲○○自身上取出劉景明駕駛執
      照正本，吳明達則拿出營利事業登記證影本，表明要為公司員工辦理行動電話
      門號，嗣由渠等二人共同申填資料之情節一致（見本院八十九年度訴字第八六
      號刑事卷附本院八十九年一月二十日訊問筆錄）。且有證人即證件被冒用之被
      害人薛燕玉（見偵查卷第十二頁）、袁秀玲、陳淑妙、曾火城、李玉香、葉秀
      戀、李麗華（見本院八十九年度訴字第八六號刑事卷附臺北市政府警察局中正
      第二分局八十九年一月二十一日北市警中正二分刑字第八九六○三九二五○○
      號函檢送之警訊筆錄）、劉景明（見本院八十九年度訴字第八六號刑事卷附本
      院八十九年五月九日訊問筆錄）分別於警訊、本院調查中證述未曾委託被告等
      人辦理行動電話門號及證件遭變造之證詞可稽。被告於本院審理時辯稱變造之
      劉景明駕駛執照正本係吳明達提示云云一節，顯係臨訟卸責之詞，不足採信。
（二）上開經變造之劉景明駕駛執照正本，既係由被告甲○○自身上取出，交予雙響
      炮通訊行員工比對後影印備查，足徵被告甲○○至遲於八十八年十二月十五日
      下午進入雙響炮通信公司辦理行動電話門號之前，就劉景明之駕駛執照經其胞
      弟即同案被告吳明達持以變造換貼照片之情事，應已全然知悉；參以同案被告
      吳明達於本院調查中供稱：「（問：何時告訴你哥哥，你要去作何事？）我是
      在辦卡的前兩天晚上，我打電話告訴我哥哥（即甲○○）我要去臺北，請他帶
      我去」等語及「（問：劉景明的照片是何時換貼的？何處？有無出示過？）日
      期不記得了，也是之前幾天一、兩天（指八十八年十二月十五日前一、二日）
      換得，是在桃園市南門市場附近翡翠賓館日換得，吳一青身分證正本也是我當
      天換貼我的照片的。當天我沒有出示吳一青的身分證」等語（見本院八十九年
      度訴字第八六號刑事卷附本院八十九年一月二十日訊問筆錄）。依經驗法則言
      之，被告甲○○既同意其胞弟即同案被告吳明達之邀，一同前往通信公司冒用
      他人名義申辦行動電話門號卡，同案被告吳明達為避免被告甲○○因乍見其本
      人照片換貼於劉景明之駕駛執照上，臨場無法應對以致事跡敗露，絕無可能直
      至變造駕駛執照後始臨時告知。況同案被告吳明達早於辦理行動電話之前二日
      晚上，便以電話徵得被告甲○○首肯，同意陪同渠等前往雙響炮通訊行，以吳
      明達變造吳一青及劉景明國民身分證、駕駛執照之時間如此密接，吳明達並無
      私下竊用被告甲○○照片之必要，劉景明駕駛執照上之照片為被告甲○○所提
      供，應堪認定，被告甲○○辯稱就其胞弟吳明達變造駕駛執照、國民身分證一
      事，知之甚稔，應屬無疑。此情觀諸同案被告吳明達於本院供稱：「‧‧‧甲
      ○○、曾欽奇二人都知情，但因為他們二人是我邀他們去的，所以被捉之後，
      我才想我自己將罪扛起來」等語，益見其實（見本院八十九年度訴字第八六號
      刑事卷第五十三頁）。被告甲○○對於竊取營利事業登記證影本、偽造私文書
      、詐取行動電話門號卡等犯行，與吳明達、曾欽奇二人早有犯意聯絡；就變造
      吳一青、劉景明之國民身分證、駕駛執照正本，與同案被告吳明達間，亦有犯
      意聯絡及行為分擔，均臻明確。此外，並有變造換貼甲○○照片之「劉景明」
      駕駛執照正本一張、變造換貼吳明達照片之「吳一青」國民身分證正本一張、
      「城市大亨視聽歌唱城」營利事業登記證影本一張，「和信ＯＮＬＩＮＥ服務
      申請表」（計二十二件）、「和信電訊手機３０００元抵用券暨合約同意書」
      （計二十二件）、「臺灣大哥大股份有限公司行動電話服務申請書」（計十件
      ）、「同意書」（計十件）、和信行動電話門號ＳＩＭ卡二十二張、臺灣大哥
      大行動電話門號ＳＩＭ卡十張，如附表二所示吳一青等人之國民身分證、駕駛
      執照正本，及如附表一所示附於行動電話門號申請書上之袁秀玲等人之證件影
      本附卷可佐。本件事證明確，被告甲○○犯行洵堪認定，應予依法論科。
三、核被告甲○○對於其與吳明達共同換貼照片，變造吳一青國民身分證、劉景明汽
    車駕駛執照之所為，係犯刑法第二百十二條變造特種文書罪。變造駕駛執照後復
    持以行使，其變造之低度行為應為行使之高度行為所吸收，不另論擬，僅論以刑
    法第二百十六條、第二百十二條行使變造特種文書罪。另按行動電話ＳＩＭ卡，
    具有通訊使用之價值，電信公司亦常舉行特殊門號之公開標售，且在一定條件下
    具有可轉讓性，具有一定之財產價值。依電信公司一般定型化契約之約定，雖行
    動電話門號ＳＩＭ卡之所有權屬於公司本身，然仍得因私下之出售、轉讓行為而
    造成事實上所有權之移轉，得以刑法中詐欺取財罪之「物」論之，應無疑問。被
    告就上開竊取營利事業登記證後持以冒名申辦行動電話ＳＩＭ卡之所為，另犯刑
    法第三百二十條第一項竊盜罪、刑法第二百十六條、第二百十條行使偽造私文書
    罪及刑法第三百三十九條第一項詐欺取財罪。被告等人利用不知情之通訊行人員
    向和信電訊公司及臺灣大哥大公司詐取行動電話ＳＩＭ卡，應屬間接正犯。被告
    就行使變造之劉景明駕駛執照、竊盜城市大亨營利事業登記證、冒用他人名義偽
    填資料詐取行動電話ＳＩＭ卡之犯行，分別與同案被告吳明達、曾欽奇間，有犯
    意聯絡及行為之分擔，皆為共同正犯。被告與吳明達於上開行動電話申請書、同
    意書內偽造袁秀玲等人簽名署押之行為，係偽造私文書之階段行為，偽造私文書
    後復持以行使，偽造私文書之低度行為，復為行使之高度行為所吸收，均不另論
    擬。被告雖同時侵害如附表一所示被冒名人袁秀玲等人之法益，然偽造私文書之
    低度行為既為行使之高度行為吸收，而不另論擬，論理上，僅就行使偽造私文犯
    行論罪即足。被告以一行使偽造私文書之行為，同時侵害袁秀玲等人之法益，均
    觸犯構成要件相同之罪名，為同種想像競合犯，應從一重之行使偽造私文書罪處
    斷。又被告收受贓物、竊取營利事業登記證影本、行使變造駕駛執照之目的，均
    在於偽造行動電話門號申請書、同意書等私文書後，持以透過雙響炮通信行，向
    和信電信股份有限公司及臺灣大哥大股份有限公司詐取行動電話門號ＳＩＭ卡，
    所犯收受贓物、竊盜、行使變造特種文書犯行，與行使偽造私文書、詐欺取財間
    ，有方法結果之牽連犯關係，應依刑法第五十五條規定從一重之行使偽造私文書
    罪處斷。公訴人就行使變造特種文書部分，雖漏引起訴法條，然於起訴事實既已
    載明，自屬業經起訴；另變造吳一清身分證部分，公訴人雖未起訴，惟與起訴變
    造劉景明駕駛執照部分有想像競合之裁判上一罪關係，與行使偽造私文書、詐欺
    取財犯行間，復有牽連犯之裁判上一罪關係，且起訴事實又已述及換貼照片在劉
    景明駕駛執照上一事，本院均得一併審理。查被告甲○○前於八十三年間因竊盜
    案件，經台灣桃園地方法院八十五年二月五日以八十五年度易緝字第一四號判處
    有期徒刑六月確定，於八十五年七月十六日執行完畢；其後因侵占案件，復經本
    院於八十七年四月三十日以八十七年度易字第一三四一號判處有期徒刑三年確定
    ，始於八十七年五月十三日因羈押期滿釋放，此有臺灣高等法院檢察署刑案紀錄
    簡覆表及台灣台北地方法院被告全國前案紀錄錶等件在卷可按，被告受有期徒刑
    執行完畢後，於五年內再犯本件最重本刑有期徒刑以上之罪，為累犯，應依刑法
    第四十七條之規定，加重其刑。爰審酌被告甲○○前有多次前案紀錄，素行不良
    ，復受其胞弟吳明達之邀，共同變造他人身分證件，並持以冒用他人名義申辦行
    動電話門號卡，嚴重影響被害人袁秀玲等人之經濟信用，及其犯罪動機、手段、
    智識程度，所生對於他人財產、社會經濟信用之侵害程度，及犯後多方矯飾卸責
    等一切情狀，量處如主文所示之刑，以示懲儆。
四、扣案（一）如附表三所示之「和信ＯＮＬＩＮＥ服務申請表」綠色用戶聯（計有
    以袁秀玲、朱桂相、陳淑妙、曾火城、李玉香、葉秀戀、葉楊文香、李麗華、潘
    莉莉、許武原、薛燕玉名義填寫之申請書各二件、共二十二件）、「臺灣大哥大
    股份有限公司行動電話服務申請書」紅色客戶留存聯（計有以袁秀玲、朱桂相、
    陳淑妙、曾火城、李玉香、葉秀戀、葉楊文香、李麗華、潘莉莉、許武原名義填
    寫之申請書各一件，共十件），為被告吳明達所有供犯罪所用之物，爰依刑法第
    三十八條第一項第二款宣告沒收。（二）「和信ＯＮＬＩＮＥ服務申請表」（計
    二十二件，包括白色客服聯、紅色代理商聯、黃色經銷商聯，簽名計六十六枚）
    、「和信電訊手機３０００元抵用券暨合約同意書」（計二十二件，簽名計二十
    二枚）、「臺灣大哥大股份有限公司行動電話服務請書」（計十件，包括白色公
    司使用聯、黃色代理商使用聯、藍色經銷商使用聯，簽名計三十枚）、「同意書
    」（計十件，簽名計十枚）上「申請人簽章」欄及「用戶簽章」欄內偽簽之袁秀
    玲等人之簽名，除卷附部分之簽名署押應予沒收外，餘亦無證據證明業已滅失，
    不問屬於犯人與否，爰均依刑法第二百十九條規定沒收。（三）如附表二所示變
    造之「吳一青」國民身分證正本、「劉景明」駕駛執照正本上，所換貼之「吳明
    達」、「甲○○」照片各一張，分別為被告甲○○及同案被告吳明達所有供犯罪
    所用之物，爰依刑法第三十八條第一項第二款規定沒收。
五、至（一）「和信ＯＮＬＩＮＥ服務申請表」綠色用戶聯、「臺灣大哥大股份有限
    公司行動電話服務請書」紅色客戶留存聯上偽造之簽名部分，因均附著於「和信
    ＯＮＬＩＮＥ服務申請表」綠色用戶聯及「臺灣大哥大股份有限公司行動電話服
    務申請書」紅色客戶留存聯，既已隨同整紙客戶留存聯、用戶聯沒收，就其上偽
    造之簽名部分，自無庸重為沒收之諭知。（二）扣案之和信行動電話門號ＳＩＭ
    卡二十二張、臺灣大哥大行動電話門號ＳＩＭ卡十張，其所有權分屬和信電信股
    份有限公司及臺灣大哥大股份有限公司，申請人僅因承租門號而取得使用權，此
    有扣案申請書背面之契約條文可稽；（三）「城市大亨視聽歌唱城」營利事業登
    記證影本一紙及扣案附於申請書上袁秀玲等人之身分證件影本，均因同案被告吳
    明達持以行使交付予「雙響炮」通信公司收執，而喪失所有權，本院均不得併予
    宣告沒收。
據上論斷，應依刑事訴訟法第二百九十九條第一項前段，刑法第二十八條、第二百十
六條、第二百十條、第二百十二條、第三百二十條第一項、第三百三十九條第一項、
第三百四十九條第一項、第五十五條、第四十七條、第三十八條第一項第二款、第二
百十九條，罰金罰鍰提高標準條例第一條前段，判決如主文。
本案經檢察官董怡臻到庭執行職務
中    華    民    國      九十      年      四      月      十六     日
                                      臺灣臺北地方法院刑事第六庭
                                          法  官  吳  秋  宏
如不服本判決，應於判決送達後十日內，向本院提出上訴狀。
                                          書記官  林  碧  華
中    華    民    國      九十     年      四       月     十六      日
附錄本案論罪科刑法條全文：
刑法第三百二十條第一項
刑法第二百十六條、第二百十條、第二百十二條
刑法第三百三十九條第一項


司法院資訊處製作；財團法人民間司法改革基金會備份。
